臺灣臺北地方法院民事裁定
111年度訴字第5205號
原      告  貽信開發建設股份有限公司


法定代理人  吳樵（原名：吳彥諄）

訴訟代理人  翁瑞麟律師
            黃文欣律師
	被      告  楊志堅  
上列當事人間請求遷讓房屋等事件，本院裁定如下：
    主  文
一、本件訴訟標的價額核定為新臺幣參拾柒萬貳仟肆佰玖拾玖元
    。
二、原告應於本裁定送達後五日內，補繳第一審裁判費新臺幣參
    仟零捌拾元，如未依期補正，即駁回原告之訴。
    理  由
一、按原告之訴有起訴不合程式或不備其他要件之情形者，依其
    情形可以補正經審判長定期間命其補正而不補正者，法院應
    以裁定駁回之，民事訴訟法第249條第1項定有明文。又按訴
    訟標的之價額，由法院核定；核定訴訟標的之價額，以起訴
    時之交易價額為準，無交易價額者，以原告就訴訟標的所有
    之利益為準；法院因核定訴訟標的之價額，得依職權調查證
    據，民事訴訟法第77之1條第1項、第2項、第3項定有明文。
    再按以一訴附帶請求其孳息、損害賠償、違約金或費用者，
    不併算其價額，民事訴訟法第77條之2第2項定有明文；又所
    稱以一訴附帶請求，指凡是附帶請求與主位請求間有主從、
    依附或牽連關係者，即有該條項規定之適用（最高法院101
    年度台簡抗字第9號裁定意旨參照）。另按房屋及土地為各
    別之不動產，各得單獨為交易之標的，故房屋所有人對無權
    占有人請求遷讓交還房屋之訴，應以房屋起訴時之交易價額
    ，核定其訴訟標的之價額，不得併將房屋坐落土地之價額計
    算在內；而房屋所有人倘附帶請求給付相當於租金之不當得
    利，亦不得併算其價額（最高法院102年度台抗字第429號裁
    定意旨意旨參照）。復按各共有人基於共有人之地位，依民
    法第821條規定，為全體共有人之利益，請求回復共有物時
    ，因其並非僅為自己利益而為請求，且除契約另有約定外，
    該共有人得按其應有部分，對於共有物之全部，有使用收益
    之權（民法第818條參照），故其就該排除侵害訴訟所得受
    之利益，自應以回復共有物之全部價額為計算基準，不因被
    請求人亦為共有人，而有所不同。又所謂之交易價額，應係
    指客觀之市場交易價額而言。至房屋課稅現值固可作為法院
    核定房屋交易價值之參考資料，然其僅係稅捐機關課徵房屋
    稅之基準，與房屋交易價值未必相當。另臺北市政府地政局
    建置之建物現值試算，係以地價調查估計規則之建物現值計
    算公式所建立。而地價調查估計及土地建築改良物估價之估
    價標的、估價方法、估價作業程序、估價報告書格式及委託
    估價等事項之規則，由中央地政機關定之，土地法施行法第
    40條亦有明定。而因地價調查估計規則第1條已說明該規則
    係依土地法施行法第40條規定所制定，則臺北市政府地政局
    以地價調查估計規則中建物現值計算公式所建置之建物現值
    試算結果，自可作為建築物價額核算之參考。
二、經查，本件原告起訴主張：坐落於臺北市○○區○○段○○段000
    地號土地上之門牌號碼臺北市○○區○○○路0段000號1樓房屋（
    下稱系爭1樓房屋）及同號2樓房屋（下稱系爭2樓房屋）（
    下併稱系爭1、2樓房屋）為兩造及其他共有人共有，原告應
    有部分為萬分之2495、被告應有部分為4分之1，被告於未經
    全體共有人同意、全體共有人間亦未成立分管契約下，擅自
    將系爭1、2樓房屋單獨占有使用收益，對原告構成無權占有
    ，爰依民法第767條第1項、第821條規定訴請被告應將系爭1
    、2樓房屋全部騰空返還予原告及全體共有人，並依民法第1
    79條規定請求被告返還於民國106年7月20日至原告起訴時之
    111年8月19日期間無權占有系爭1、2樓房屋之相當於租金之
    不當得利計新臺幣（下同）119萬7,600元及其法定遲延利息
    ，暨自111年8月20日起至返還系爭1、2樓房屋止，按月於每
    月5日給付原告1萬9,960元等語。揆諸上開說明，有關原告
    請求被告遷讓系爭1、2樓房屋部分，應以系爭1、2樓房屋全
    部權利範圍於起訴時之交易價額核定訴訟標的價額，至原告
    請求返還不當得利部分，則依民事訴訟法第77條之2第2項規
    定不併算價額。原告雖提出臺北市政府稅捐稽徵處房屋稅籍
    證明書，主張系爭1、2樓房屋之交易價額以系爭1、2樓房屋
    課稅現值5萬9,000元計算，然房屋課稅現值僅係稅捐機關課
    徵房屋稅之基準，與實際交易價額未必相當，自難憑採。本
    院爰依系爭1、2樓房屋登記謄本記載之主體構造種類、地上
    樓層數、建物屋齡、面積（包含附屬建物），依據臺北市政
    府地政局建築物價額試算方式，認系爭1、2樓房屋之交易價
    額應合計為37萬2,499元（詳見卷附價額試算網頁列印資料
    ），是本件應據此核定訴訟標的價額，應徵收第一審裁判費
    4,080元，原告僅繳納1,000元，尚欠3,080元，茲依民事訴
    訟法第249條第1項但書之規定，限原告於收受本裁定送達5
    日內補繳，逾期不繳，即駁回其訴。
中　　華　　民　　國　　111 　年　　11　　月　　4 　　日
                  民事第二庭  法　官　林伊倫
以上正本係照原本作成。
如不服本裁定關於核定訴訟標的價額部分，應於送達後十日內向
本院提出抗告狀，並繳納抗告費新臺幣一千元；其餘關於命補繳
裁判費部分，不得抗告。
中　　華　　民　　國　　111 　年　　11　　月　　7 　　日
                              書記官　黃品蓉